【裁判字號】    90,自,493
【裁判日期】    901008
【裁判案由】    詐欺
【裁判全文】
臺灣臺中地方法院刑事裁定                            九十年度自字第四九三號
    自  訴  人  甲○○
    被      告  乙○○
           (原名張超萌)
                丙○○
             (原名黃尹)
右列被告等因詐欺案件，經自訴人提起自訴，本院裁定如左：
    主  文
自訴駁回。
    理  由
一、按法院或受命法官於自訴案件第一次審判期日前訊問自訴人、被告及蒐集或調查
    證據結果，如認為案件有刑事訴訟法第二百五十二條至第二百五十四條之情形者
    ，得以裁定駁回自訴，同法第三百二十六條第三項定有明文。
二、自訴意旨略以：被告乙○○（原名張超萌）、丙○○（原名黃尹）為夫妻關係，
    與自訴人甲○○素昧平生，於民國八十四年八、九月間，經友人林妙介紹認識。
    甫認識時，被告二人即舌燦蓮花向自訴人表示伊夫妻生意做得很好，房子有一、
    二百坪。隨後被告等明知已無支付能力，卻向自訴人表示因一時週轉不靈，而持
    被告乙○○簽發之支票向自訴人調借現金新臺幣（下同）八十萬元，發票日期為
    八十四年十月十五日。詎料上開支票屆期提示竟未兌現，被告二人乃共同簽發本
    票或以由被告乙○○為發票人而被告丙○○為背書之本票，換回被告乙○○先前
    簽發之支票。惟上開本票屆期仍未兌現，且被告二人旋即逃匿。因認被告二人涉
    犯刑法第三百三十九條第一項之詐欺取財罪嫌。
三、按犯罪事實應依證據認定之，無證據不得推定其犯罪事實，刑事訴訟法第一百五
    十四條定有明文。又刑法第三百三十九條第一項詐欺罪之成立，以意圖為自己或
    第三人不法之所有，以詐術使人將本人或第三人之物交付為要件，所謂以詐術使
    人交付，必須被詐欺人因其詐術而陷於錯誤，若其所用方法，不能認為詐術，亦
    不致使人陷於錯誤，即不構成該罪，最高法院四十六年臺上字第二六０號判例可
    資參照。
四、訊據被告乙○○、丙○○對於右揭時地向自訴人借款八十萬元之事實供承不諱，
    惟堅決否認有何詐欺取財犯行，辯稱：伊等自七十六年起即從事贈品、禮品生意
    ，八十四年十月間，因與伊等有生意往來之夏國忠、劉佳榕所簽發之支票不獲兌
    現，計被倒債三百五十六萬四千九百六十元，伊等因而週轉不靈，致使乙○○所
    簽發之支票無法兌現，當時伊等將庫存批發價約值一百萬元之百貨商品交給自訴
    人，請自訴人代為銷售以清償債務，嗣後自訴人因無能力銷售而退回上開商品，
    並要求伊等再簽發同額本票作為擔保，然因伊等生活已陷入困境，故上開本票到
    期仍無法給付，並非於向自訴人借款時即有詐騙借款之故意等語。
五、經查：被告二人所辯因生意往來曾收受案外人夏國忠、劉佳榕所簽發之支票，該
    等支票未獲兌現，計被倒債三百五十六萬四千九百六十元等情，有被告二人所提
    出夏國忠、劉佳榕分別簽發之支票影本十紙在卷可稽；另被告乙○○於其簽發之
    支票並未兌現後，曾將庫存禮品交予自訴人銷售以清償債務之情，為自訴人於庭
    訊時所不否認（見本院九十年九月六日訊問筆錄）。由此足認被告二人所辯係因
    被他人倒債使財務陷於困境，致使簽發之票據無法兌現等情，堪以採信。被告二
    人於用以償還借款之支票未兌現後，既曾將庫存禮品交予自訴人銷售以清償債務
    ，足見被告事後並非毫無清償債務之意；又參諸自訴人於被告二人所簽發之支票
    及本票未獲兌現後相隔約六年之久始提起本件自訴，且自訴人於庭訊時亦陳稱是
    因找不到被告二人出面解決才提起自訴等情（見同上訊問筆錄），可知自訴人應
    是追償債務無著始自訴被告二人詐欺。本院綜核被告二人與自訴人之借款情形及
    自訴人右開陳述觀之，本件應屬民事借貸糾紛至明，難認被告二人有施用詐術致
    使自訴人陷於錯誤而交付財物之情事。自訴人所舉證據不足以證明被告二人涉犯
    詐欺取財罪責，本院復查無證據足認被告二人有此犯行，其等罪嫌應屬不足，依
    照首開說明，本件自訴應予駁回。
據上論斷，應依刑事訴訟法第三百二十六第三項、第二百五十二條第十款，裁定如主
文。
中      華      民      國      九十      年      十      月      八    日
                                          法  官  游  文  科
右正本證明與原本無異。
如不服本裁定，應於送達後五日內，向本院提出抗告狀。
                                          書記官
中      華      民      國      九十      年      十      月  九    日


司法院資訊處製作；財團法人民間司法改革基金會備份。
